【裁判字號】    97,交抗,2286
【裁判日期】    971223
【裁判案由】    違反道路交通管理處罰條例
【裁判全文】
臺灣高等法院交通事件裁定            97年度交抗字第2286號
抗  告  人
即受處分人  甲○○
上列抗告人因違反道路交通管理處罰條例案件，不服臺灣宜蘭地
方法院，中華民國97年11月20日裁定（97年度交聲字第189號）
，提起抗告，本院裁定如下：
    主  文
抗告駁回。
    理  由
一、按汽車駕駛人在禁止左轉路段迴車者，處汽車所有人新臺幣
    （下同）600元以上1,800元以下罰鍰，道路交通管理處罰條
    例第49條第3款定有明文。
二、本件抗告人即受處分人甲○○於民國97年5月3日晚間6時25
    分許，駕駛562-EM號營業一般小客車，沿台北市○○○路前
    行，嗣行經民生西路與赤峰街口，因違規迴轉，為警攔停舉
    發，原處分機關乃依道路交通管理處罰條例第49條第3款規
    定，裁處900元。
三、聲明異議及抗告意旨略以：受處分人未簽舉發通知單，至今
    未收到員警或警局應補寄的義務，員警或警局刻意忽視受處
    分人的權利及義務。又該處禁止左轉標誌設置之位置不當，
    一般人分不清楚該標誌是禁止在民生西路與赤峰街口迴轉，
    亦或是禁止在民生西路與雙連街口迴轉，且設置在遠端外側
    人行道上，鄰近公車道、騎樓及走廊，駕駛人往往無法清楚
    辨識或查見，又禁止左轉與禁止迴轉之標誌不同，易令人混
    淆，不可歸責於受處分人云云。
四、經查：
  (一)受處分人坦認有於民生西路與赤峰街口迴轉等情，並於卷附
    現場照片上繪製其迴轉之行駛路線，又台北市○○○路與赤
    峰街口係禁止左轉之路段，並有禁止左轉標誌，有現場照片
    附卷可稽（見原審卷第15頁），是受處分人在禁止左轉路段
    迴車，顯已違反道路交通管理處罰條例第49條第3款之規定
    甚明。
  (二)受處分人雖稱：該禁止左轉標誌之設置位置不當，分不清楚
    是禁止在民生西路與赤峰街口迴轉，亦或是禁止在民生西路
    與雙連街口迴轉云云。然該禁止左轉之標誌係設於民生西路
    上，靠近民生西路與赤峰街口之前方，有現場照片在卷可參
    ，所禁止者當係禁止汽車駕駛人在鄰近之民生西路與赤峰街
    口左轉，衡情應無誤認之可能，是受處分人此部分辯解尚無
    可採。至如何使交通標誌之設置更臻完善，尚非本院職責範
    圍，受處分人如有意見，可向權責機關反映，併此敘明。
  (三)受處分人又稱：禁止迴轉與禁止左轉之標誌易使人混淆云云
    。然無論係禁止迴車，抑或係禁止左轉標誌，設有該等標誌
    之路段均生禁止迴車之法律效果，並無礙受處分人違規事實
    之認定。雖受處分人再爭執該禁止左轉標誌設置之地點無法
    使人清楚辨識，然參見卷附照片可知，該設置地點並無公車
    站牌，應無遭公車等大型車輛遮蔽之可能，且該禁止左轉標
    誌之高度明顯高於一般自小客車，亦無可能因自小客車或行
    人通行而有掩蔽之情事，又行經無號誌之交叉路口，應減速
    慢行，作隨時停車之準備，道路交通安全規則第93條第1項
    第2款訂有明文，是駕駛人行經民生西路與赤峰街口時，應
    減速慢行，則在速度減緩之情形下，設於路旁之禁止左轉標
    誌應無難以預見、查知之情形。是受處分人稱無從查見，亦
    不可採。
  (四)又本件受處分人遭員警當場攔停舉發，拒絕收受舉發通知單
    ，舉發員警遂在本件舉發通知單上註記：「拒簽收」字樣，
    有違反道路交通管理事件舉發通知單在卷可稽（見原審卷第
    6頁），而違反道路交通管理事件舉發通知單本係用以通知
    被舉發人交通違規之事實，若員警當場舉發時被舉發人已知
    悉其違規事實，自生通知之效力，不因被舉發人嗣後拒絕簽
    收舉發通知單而異其效果，此觀違反道路交通管理事件統一
    裁罰基準及處理細則第11條第1項第1款「拒絕簽章者，並記
    明其事由，視為已收受」之規定自明，是縱令本件受處分人
    拒簽收舉發通知單，本件亦視為受處分人已收受，仍無礙其
    違規事實之成立。另受處分人既已於舉發單所定應到案日期
    前，向交通部公路總局台北區監理站申訴其違規之內容，則
    其空言指責舉發員警舉發當時未告知應到之時間、處所，自
    屬無據，尚不影響舉發之效果，一併說明。
  (五)綜上所述，受處分人於禁止左轉路段迴車之違規事實，其事
    證明確，應堪認定。原審法院認原裁罰並無不合，駁回受處
    分人之異議，其認事用法，均無不當。受處分人抗告意旨，
    仍執前詞，請求撤銷原處分，核無理由，抗告應予駁回。
五、據上論斷，應依道路交通管理處罰條例第89條，道路交通案
    件處理辦法第26條，刑事訴訟法第412條，裁定如主文。
中    華    民    國    97    年    12    月    23    日
                  刑事第八庭    審判長法  官  鄭文肅
                                      法  官  蔡光治
                                      法  官  劉嶽承
以上正本證明與原本無異。
不得再抗告。
                                      書記官  魏淑娟
中    華    民    國    97    年    12    月    23    日


司法院資訊處製作；財團法人民間司法改革基金會備份。
